臺灣臺南地方法院新市簡易庭民事簡易判決  
109年度新簡字第621號
原      告  新光產物保險股份有限公司台南分公司

法定代理人  莊曜彰  
訴訟代理人  郭逸斌  
被      告  江永發  

上列當事人間請求損害賠償事件，經本院於民國110年1月22日言
詞辯論終結，判決如下：
    主      文
被告應給付原告新臺幣參萬捌仟柒佰壹拾伍元，及自民國一○九
年十一月十九日起至清償日止，按週年利率百分之五計算之利息
。
原告其餘之訴駁回。
訴訟費用新臺幣壹仟肆佰肆拾元，由被告負擔新臺幣肆佰壹拾元
，餘由原告負擔。
本判決原告勝訴部分得假執行。
    事實及理由
一、原告起訴主張：
  ㈠原告承保訴外人陳育材所有車牌號碼000-0000號自用小客車
    （下稱系爭車輛）之車體損失險，訴外人陳泯蓁於民國108
    年4月4日17時45分許，駕駛系爭車輛行經臺南市○○區○道0號
    310公里100公尺南向內側車道處，因未保持行車安全距離追
    撞前方訴外人李金柱駕駛之車牌號碼0000-00號自用小客車
    後，又遭被告駕駛之車牌號碼000-0000號自用小客車因未保
    持行車安全距離而追撞，系爭車輛因此受損。而被告上開侵
    權行為與系爭車輛後方受損間有因果關係，被告自應負損害
    賠償責任，而原告已依保險契約賠付被保險人陳育材系爭車
    輛修復費用新臺幣（下同）240,098元（費用逕付富鼎汽車
    股份有限公司），依保險法第53條之規定取得代位求償權，
    爰依侵權行為及保險代位之法律關係提起本件訴訟，請求被
    告賠償系爭車輛後半部修復費用134,727元。
  ㈡並聲明：被告應給付原告134,727元，及自起訴狀繕本送達翌
    日起至清償日止，按週年利率5％計算之利息。
二、被告則辯以：事故發生時系爭車輛駕駛未放警告標示，伊雖
    然追撞前車（即系爭車輛），但碰撞情況相當輕微，為何維
    修費這麼高。伊只承認有撞倒系爭車輛保險桿，後行李箱部
    分應該沒撞到。警方之照片系爭車輛後行李箱確實有擦撞痕
    跡。並聲明：原告之訴駁回。
三、本院得心證之理由：
　㈠按因故意或過失，不法侵害他人之權利者，負損害賠償責任
    ；汽車、機車或其他非依軌道行駛之動力車輛，在使用中加
    損害於他人者，駕駛人應賠償因此所生之損害，民法第184
    條第1項前段、第191條之2前段分別定有明文。查原告主張
    之前揭事實，業據其提出車險保單查詢列印、系爭車輛行車
    執照、國道公路警察局道路交通事故當事人登記聯單、道路
    交通事故初步分析研判表、道路交通事故現場圖、估價單、
    統一發票、理賠明細等資料為證，核與所述情節大致相符，
    並經本院依職權調取系爭交通事故案卷全卷核閱無誤，且被
    告對此並不爭執，此部分事實應堪認定。是被告對系爭車禍
    之發生，顯有過失，且其過失行為與系爭車輛後面部分受有
    損害之結果具相當因果關係甚明。準此，被告應負侵權行為
    損害賠償責任，堪以認定。
　㈡又不法毀損他人之物者，被害人得請求賠償其物因毀損所減
    少之價額；負損害賠償責任者，除法律另有規定或契約另有
    訂定外，應回復他方損害發生前之原狀；債權人得請求支付
    回復原狀所必要之費用，以代回復原狀，民法第196條、第2
    13條第1項、第3項分別定有明文。另依民法第196條請求賠
    償物被毀損所減少之價額，得以修復費用為估定之標準，但
    以必要者為限（最高法院77年度第9次民事庭會議決議(一)
    參照）。經查：原告主張系爭車輛後半部修復費用共計134,
    727元，經核其中含工資部分6,000元、烤漆部分13,512元、
    零件部分115,215元，有估價單、統一發票在卷可憑。被告
    雖抗辯稱僅有後保險桿部分受損云云，惟依警方現場照片所
    示，被告所駕駛車牌號碼000-0000號自用小客車前方車頭保
    險桿、大燈、引擎蓋明顯撞毀、凹陷，可見當時追撞力道非
    輕，而系爭車輛車尾部分除後保險桿有擦損痕跡外，其後行
    李箱亦有凹痕及烤漆脫落之情況，被告上揭所辯，顯不可採
    。是本件原告以修理費作為損害賠償之依據時，自應將零件
    折舊部分予以扣除，始為合理。而依行政院所頒固定資產耐
    用年數表及固定資產折舊率表，非運輸業用客車、貨車之耐
    用年數為5年，依平均法計算其折舊結果（即以固定資產成
    本減除殘價後之餘額，按固定資產耐用年數表規定之耐用年
    數平均分攤，計算折舊額），每年折舊率為5分之1，並參酌
    營利事業所得稅查核準則第95條第6項規定「固定資產提列
    折舊採用定率遞減法者，以1年為計算單位，其使用期間未
    滿1年者，按實際使用之月數相當於全年之比例計算之，不
    滿1月者，以1月計」之規定，又系爭車輛為100年6月間出廠
    ，有行車執照在卷可按，至108年4月4日發生系爭車禍時，
    使用約7年10個月，雖已超過耐用年限，但系爭車輛於系爭
    車禍發生時仍正常使用中，足見系爭車輛之零件應仍耐用，
    難認其零件已無殘餘價值，如超過耐用年限之部分仍依定率
    遞減法繼續予以折舊，則與固定資產耐用年限所設之規定不
    符。又所得稅法第51條「固定資產之折舊方法，以採用平均
    法、定率遞減法或工作時間法為準則。上項方法之採用及變
    換，準用第44條第3項之規定；其未經申請者，視為採用平
    均法」，及該法施行細則第48條第1款「固定資產之折舊方
    法，採平均法者以固定資產成本減除殘價後之餘額，按固定
    資產耐用年數表規定之耐用年數平均分攤，計算其每期折舊
    額」之規定，本院認採用平均法計算其最後1年折舊後之殘
    值作為汽車殘餘價值應屬合理。經核上開估價單所示，零件
    部分之支出計為19,203元【計算式：115,215/(5+1)＝19,203
    （小數點以下四捨五入）】，連同前述工資部分6,000元、
    烤漆部分13,512元，總計為38,715元。
四、從而，原告依侵權行為及保險代位等法律關係，訴請被告應
    給付原告38,715元，及自起訴狀繕本送達翌日即109年11月1
    9日起至清償日止，按週年利率5％計算之利息，為有理由，
    應予准許。逾此範圍之請求，則屬無據，應予駁回。
五、按各當事人一部勝訴、一部敗訴者，其訴訟費用，由法院酌
    量情形，命兩造以比例分擔或命一造負擔，或命兩造各自負
    擔其支出之訴訟費用；法院為終局判決時，應依職權為訴訟
    費用之裁判，民事訴訟法第79條、第87條第1項分別定有明
    文。查本件訴訟費用為1,440元（即第一審裁判費），本院
    審酌兩造勝、敗訴之比例等情，認應由被告負擔410元，餘
    由原告負擔，較為合理。
六、本判決原告勝訴部分，係就民事訴訟法第427條規定適用簡
    易程序所為被告敗訴之判決，依同法第436條第2項準用第38
    9條第1項第3款規定，應依職權宣告假執行。
七、結論：本件原告之訴為一部有理由、一部無理由。爰依民事
    訴訟法第436條第2項、第79條、第87條第1項、第389條第1
    項第3款，判決如主文。
中　　華　　民　　國　　110 　年　　2 　　月　　9 　　日
                    新市簡易庭  法  官  曾仁勇
以上正本係照原本作成。
如不服本判決，應於判決送達後20日內，向本院提出上訴狀並表
明上訴理由，如於本判決宣示後送達前提起上訴者，應於判決送
達後20日內補提上訴理由書（須附繕本）。
如委任律師提起上訴者，應一併繳納上訴審裁判費。
中　　華　　民　　國　　110 　年　　2 　　月　　9 　　日
                                書記官  吳佩芬